【裁判字號】    98,台上,139
【裁判日期】    980205
【裁判案由】    返還房屋等
【裁判全文】
最高法院民事裁定              九十八年度台上字第一三九號
上  訴  人  甲○○○
            乙 ○ ○
            丙 ○ ○
共      同
訴訟代理人  毛 國 樑律師
被 上訴 人  台北市政府環境保護局
法定代理人  丁 ○ ○
上列當事人間請求返還房屋等事件，上訴人對於中華民國九十七
年八月十二日台灣高等法院第二審更審判決（九十六年度重上更
(一)字第一五六號），提起上訴，本院裁定如下：
    主  文
上訴駁回。
第三審訴訟費用由上訴人負擔。
    理  由
按上訴第三審法院，非以原判決違背法令為理由，不得為之。又
提起上訴，上訴狀內應記載上訴理由，表明原判決所違背之法令
及其具體內容、依訴訟資料合於該違背法令之具體事實，其依民
事訴訟法第四百六十九條之一規定提起上訴者，並應具體敘述為
從事法之續造、確保裁判之一致性或其他所涉及之法律見解具有
原則上重要性之理由，同法第四百六十七條、第四百七十條第二
項分別定有明文。而依同法第四百六十八條規定，判決不適用法
規或適用不當者，為違背法令；依同法第四百六十九條規定，判
決有該條所列各款情形之一者，為當然違背法令。是當事人提起
上訴，如合併以同法第四百六十九條及第四百六十九條之一規定
之情形為上訴理由時，其上訴狀或理由書應表明該判決所違背之
法令條項，或有關判例、解釋字號，或成文法以外之習慣或法理
等及其具體內容，暨係依何訴訟資料合於該違背法令之具體事實
，並具體敘述為從事法之續造、確保裁判之一致性或其他所涉及
之法律見解具有原則上重要性之理由。如未依上述方法表明，或
其所表明者與上開法條規定不合時，即難認為已合法表明上訴理
由，其上訴自非合法。本件上訴人對於原判決提起上訴，雖以該
判決有適用法規不當及不備理由等違背法令為由，惟核其上訴理
由狀所載內容，仍屬就原審取捨證據、認定事實之職權行使及其
他與判決結果不生影響之理由，指摘原判決不當，並就原審本於
職權之行使所論斷：按土地與其上建物係屬二個不同之客體，是
土地上之建物不能拆除之利益，不當然及於土地。亦即地上建物
縱有法律上原因或事實上之障礙而未能拆除，惟與是否應交付土
地或返還土地，係屬二事，法院仍應就交付土地或返還土地是否
有理由予以審究。本件被上訴人買受系爭土地後早於民國五十年
十月十三日即登記為管理機關，並出資興建如原判決附表四所示
宿舍房屋（下稱系爭房屋），上訴人占有系爭房屋及該土地上如
原判決附圖所示Ａ、Ｆ、Ｇ部分，並未舉證證明其有正當權源，
即為無權占有。且被上訴人對上訴人系爭房屋之返還請求權，並
不因其罹於消滅時效（已判決被上訴人敗訴確定）而影響系爭土
地之返還請求權，上訴人應按系爭土地申報地價年息五 %及系爭
房屋現值年息十 %計算返還被上訴人相當於租金之不當得利，並
將上開附圖Ａ、Ｆ、Ｇ所示土地返還等情，指摘其為不當，並就
原審已論斷說明或與判決基礎無涉者，泛言謂為違法，而非表明
該判決所違背之法令及其具體內容，暨依訴訟資料合於該違背法
令之具體事實，並具體敘述為從事法之續造、確保裁判之一致性
或其他所涉及之法律見解具有原則上重要性之理由，難認其已合
法表明上訴理由。依首揭說明，應認其上訴為不合法。又按原係
無權占有基地上之建物，自亦無權占有建物之基地。基地所有人
對該建物之回復請求權縱罹於時效而消滅，亦僅取得拒絕交還建
物之抗辯權，非謂其對基地之無權占有，即變為合法占有，其占
有建物之時效利益，不能擴及於基地之占有，進而拒絕交還基地
。原審本此見解而為上訴人上述敗訴之判決，於法並無不合。上
訴人任以事後為本院不採且未成判例之八十二年度台上字第二四
六六號判決意旨，指被上訴人不得請求返還土地及不當得利，仍
非具體表明原判決所違背之法令及其具體事實內容，亦難謂其合
法表明上訴理由，附此敘明。
據上論結，本件上訴為不合法。依民事訴訟法第四百八十一條、
第四百四十四條第一項前段、第九十五條、第七十八條，裁定如
主文。
中   華   民    國   九十八  年    二    月    五     日
                      最高法院民事第六庭
                          審判長法官  顏  南  全
                                法官  林  大  洋
                                法官  沈  方  維
                                法官  陳  碧  玉
                                法官  袁  靜  文
      本件正本證明與原本無異
                                      書  記  官
中    華    民    國  九十八  年    二    月   十七   日
                                                     m


司法院資訊處製作；財團法人民間司法改革基金會備份。
